【裁判字號】    98,交聲,152
【裁判日期】    981016
【裁判案由】    違反道路交通管理處罰條例聲明異議
【裁判全文】
臺灣臺東地方法院交通事件裁定         98年度交聲字第152號
原處分機關  交通部公路總局高雄區監理所臺東監理站
異  議  人
即受處分人  甲○○
上列異議人即受處分人因違反道路交通管理處罰條例案件，對於
交通部公路總局高雄區監理所臺東監理站於民國98年10月2日所
為之處分（原處分案號：東監違裁字第裁81-T00000000號），聲
明異議，本院裁定如下：
    主  文
原處分關於吊扣駕駛執照拾貳個月部分撤銷。
上開撤銷部分，甲○○，吊扣重型機器腳踏車駕駛執照壹年。
    理  由
一、原處分意旨略以：本件異議人即受處分人甲○○（下稱異議
    人）於民國98年9月24日13時28分許，騎乘車牌號碼PVP-011
    號重型機車，行經臺東縣臺東市卑南分駐所前，為警攔檢並
    施以酒精濃度測試，測得其呼氣酒精濃度測試值為每公升0.
    38毫克，並因僅領有大貨車駕駛執照，卻違規駕駛重型機車
    腳踏車，為警依法舉發，並由原處分機關依道路交通管理處
    罰條例第35條第1項第1款、第24條第2項、第22條第1項第4
    款之規定，裁罰異議人罰鍰新臺幣（下同）16,800元，吊扣
    駕駛執照12月，並施以道路交通安全講習。
二、異議意旨略以：異議人對於上開違規事實並無意見，惟異議
    人違規時係騎乘上開重型機車，是依法應係受吊扣其重型機
    車駕照之裁罰處分，而處分機關卻吊扣異議人之汽車駕照，
    爰依法聲明異議，請求撤銷此部分之處分。
三、按汽車駕駛人飲用酒類或其他類似物後其吐氣所含酒精濃度
    超過每公升0.25毫克或血液中酒精濃度超過百分之0.05以上
    者，不得駕車，道路交通安全規則第114條第2款規定甚明。
    又汽車駕駛人，駕駛汽車經測試檢定酒精濃度超過規定標準
    者，處新臺幣15,000元以上60,000元以下罰鍰，並當場移置
    保管其車輛及吊扣其駕駛執照1年，並施以道路交通安全講
    習；汽車駕駛人，領有聯結車、大客車、大貨車或小型車駕
    駛執照，駕駛重型機器腳踏車，處新臺幣1,800元以上3,600
    元以下罰鍰，並禁止其駕駛，道路交通管理處罰條例第35條
    第1項第1款、第24條第2項、22條第1項第4款各定有明文。
四、次按95年3月1日修正施行前之道路交通管理處罰條例第68條
    規定：「汽車駕駛人，因違反本條例及道路交通安全規則之
    規定，受吊扣或吊銷駕駛執照處分時，吊扣或吊銷其持有各
    級車類之駕駛執照。」該條文所稱之「駕駛執照」，係指違
    規人持有之各級車類駕駛執照均應予吊扣或吊銷，惟道路交
    通管理處罰條例第68條嗣於94年12月14日經修正公布並於95
    年3月1日施行，修正施行後之條文業已刪除「吊扣或」等字
    ，是現行道路交通管理處罰條例第68條僅規定「汽車駕駛人
    ，因違反本條例及道路交通安全規則之規定，受吊銷駕駛執
    照處分時，吊銷其持有各級車類之駕駛執照。」已不包括「
    吊扣」之情形，由立法沿革觀之，本條原規定受吊扣駕駛執
    照處分時，亦需一併吊扣駕駛人各級車類之駕駛執照，至94
    年12月14日修正本條時，則刪除「吊扣」部分之規定，足見
    立法者認為舊法將違規駕駛人所持有各級車類之駕駛執照一
    併吊扣或吊銷失之過苛，影響人民工作及生活甚鉅。故依修
    正後規定，原處分機關吊扣駕駛執照時，應不得再吊扣受處
    分人持有各級車類之駕駛執照，僅得吊扣其違規時所駕駛車
    類之駕駛執照。況吊扣汽車牌照、駕駛執照或執業登記證處
    分，應記明應受吊扣之汽車牌照、駕駛執照或執業登記證名
    稱、號碼及吊扣期間，96年10月31日修正之違反道路交通管
    理事件統一裁罰基準及處理細則第43條第2項第3款亦規定甚
    明。準此，原處分機關作成關於吊扣駕駛執照處分時，自應
    就行為人所應吊扣之駕駛執照種類予以限定，始符合依法行
    政原則。另按「汽車駕駛人取得高一級車類之駕駛資格者，
    應換發駕駛執照，並准其駕駛較低級車類之車輛，其規定如
    下：已領有大貨車駕駛執照者，得駕駛小型車、輕型機器腳
    踏車。」道路交通安全規則第61條第1項第3款定有明文，如
    交通事件違規人僅有較高一級車類之駕駛執照，而駕駛較低
    級車類違規，即生執行機關得否逕行吊扣該較高級車類駕駛
    執照之問題，此係源於道路交通安全規則關於「一人一照原
    則」之駕照管理問題，要不能因執行困難或法規漏洞，即置
    上開立法修正通過之條文不予遵守適用，遽擴張解釋認應吊
    扣受處分人之各級車類駕駛執照。
五、經查：
（一）異議人於上揭時、地，飲用酒類後騎乘上揭重型機車，為
      警臨檢測得其呼氣酒精濃度酒精濃度達每公升0.38毫克等
      情，為異議人所不爭執，並有臺東縣警察局98年9月24日
      東警交字第T00000000號舉發違反道路交通管理事件通知
      單、上揭違反道路交通管理事件裁決書各1紙在卷可稽，
      故異議人確有駕駛重型機車經測試檢定酒精濃度超過規定
      標準之違規行為，首堪認定。
（二）又異議人所領有之駕駛執照種類為普通大貨車駕駛執照，
      ，有公路監理電子閘門-證號查詢汽車駕駛人列印資料1份
      附卷可考，又本件違規時間係98年9月24日，在上開新修
      正之道路交通管理處罰條例第68條生效施行後，異議人上
      開違規行為自應適用修正後即現行之規定裁處；再異議人
      違規時係騎乘重型機車乙情，有上揭違反道路交通管理事
      件通知單在卷可按。則原處分機關因異議人並無重型機車
      之駕駛執照可供吊扣，而逕行吊扣異議人之普通大貨車駕
      駛執照，揆諸上揭規定及修法意旨，此舉顯已逾越修正後
      道路交通管理處罰條例第68條之規範意涵及範圍，且無異
      剝奪異議人駕駛普通大貨車之權利，進而損及異議人之工
      作權，自與現行之道路交通管理處罰條例第68條之規定未
      合。是應認原處分機關僅得吊扣其違規時所駕駛車類即重
      型機車之駕駛執照，限制其駕駛上開車類之權利，而不得
      擴張法律所定吊扣駕駛人違規駕照時所駕車類以外之駕駛
      執照甚明。原處分機關未審酌及此，逕予裁處「吊扣駕駛
      執照12個月」，即有違誤。
六、綜上所述，原處分機關裁處吊扣異議人駕駛執照12個月部分
    ，因漏未審酌修正後道路交通管理處罰條例第68條之立法理
    由與規範內涵，亦即不得僅因異議人無重型機車執照可供吊
    扣，即於執行時率爾吊扣其普通大貨車駕駛執照，且吊扣駕
    駛執照之處分，裁決書主文欄仍應記明應受吊扣之駕駛執照
    名稱及號碼，是原處分關於吊扣駕駛執照部分，於法即有未
    合，此部分聲明異議自有理由，仍應由本院將原處分關於吊
    扣駕駛執照12個月之部分撤銷，並就此撤銷部分，改諭知如
    主文第2項後段所示之處罰。
據上論斷，應依道路交通管理處罰條例第87條第2項、第89條，
道路交通案件處理辦法第20條，裁定如主文。
中    華    民    國    98    年    10    月    16    日
                  交通法庭    法  官  陳鈺雯
以上正本證明與原本無異。
如不服本裁定，應於裁定送達後5日內向本院提出抗告狀（須附
繕本）。
「切勿逕送上級法院」
                              書記官  廖丁逸
中    華    民    國    98    年    10    月    19    日


司法院資訊處製作；財團法人民間司法改革基金會備份。
